【裁判字號】    99,易,1563
【裁判日期】    990830
【裁判案由】    電子遊戲場業管理條例
【裁判全文】
臺灣高雄地方法院刑事判決              99年度易字第1563號
公  訴  人  臺灣高雄地方法院檢察署檢察官
被      告  甲○○
上列被告因違反電子遊戲場業管理條例案件，經檢察官提起公訴
（99年度偵字第14503 號），本院判決如下：
    主  文
甲○○無罪。
    理  由
一、公訴意旨略以：被告甲○○明知未依電子遊戲場業管理條例
    之規定辦理電子遊戲場業營業級別證者，不得經營電子遊戲
    場業，竟基於違法經營電子遊戲場業之犯意，自民國99年4
    月22日起，在高雄市左營區○○○路546 號1 樓「長客商行
    」（招牌名稱為「長客超商」，下稱「長客超商」）內，擺
    設電子遊戲機「劍龍」、「彩金劍龍」各1 台，插電營業，
    供不特定人把玩，而違法經營電子遊戲場業。嗣於99年4 月
    24日下午2 時32分許，為警在上址當場查獲，並扣得前開電
    子遊戲機具2 台（含IC板共2 塊），因認被告涉犯電子遊戲
    場業管理條例第22條之非法營業罪嫌。
二、按被告未經審判證明有罪確定前，推定其為無罪；犯罪事實
    ，應依證據認定之，無證據不得認定犯罪事實。又不能證明
    被告犯罪者，應諭知無罪之判決，刑事訴訟法第154 條、第
    301 條第1 項分別定有明文。次按，認定犯罪事實所憑之證
    據，雖不以直接證據為限，間接證據亦包括在內，然而無論
    直接證據或間接證據，其為訴訟上之證明，須於通常一般人
    均不致有所懷疑，而得確信其為真實之程度者，始得據為有
    罪之認定，倘其證明尚未達到此一程度，而有合理之懷疑存
    在時，即難遽採為不利被告之認定，最高法院著有76年臺上
    字第4986號判例可資參照。又依刑事訴訟法第161 條第1 項
    規定，檢察官就被告犯罪事實，應負舉證責任，並指出證明
    之方法。因此，檢察官對於起訴之犯罪事實，應負提出證據
    及說服之實質舉證責任。倘其所提出之證據，不足為被告有
    罪之積極證明，或其指出證明之方法，無從說服法院以形成
    被告有罪之心證，基於無罪推定之原則，自應為被告無罪判
    決之諭知，最高法院亦著有92年臺上字第128 號判例可參。
三、對於證據能力之判斷
（一）按被告以外之人於審判外之言詞或書面陳述，除法律有規
      定者外，不得作為證據，刑事訴訟法第159 條第1 項定有
      明文。又被告以外之人於審判外之陳述，雖不符前4 條之
      規定，而經當事人於審判程序同意作為證據，法院審酌該
      言詞陳述或書面陳述作成時之情況，認為適當者，亦得為
      證據。當事人、代理人或辯護人於法院調查證據時，知有
      第159 條第1 項不得為證據之情形，而未於言詞辯論終結
      前聲明異議者，視為有前項之同意，刑事訴訟法第159 條
      之5 亦定有明文。卷附扣押物品目錄表、高雄市政府警察
      局左營分局博愛四路派出所臨檢紀錄表，係被告以外之人
      於審判外之書面陳述，而檢察官及被告就上開陳述，未於
      本院審理過程中聲明異議，本院並審酌前開陳述作成時之
      情況正常，所取得過程並無瑕疵，且與本案相關之待證事
      實具有關連性，認適當作為證據，依前開刑事訴訟法第
      159 條之5 之規定，認上開陳述具有證據能力。
（二）次按，除顯有不可信之情況外，公務員職務上製作之紀錄
      文書、證明文書，得為證據，刑事訴訟法第159 條之4 第
      1 款定有明文。卷附之商業登記抄本，係公務員職務上製
      作之紀錄文書，且經本院提示後，檢察官及被告對其證據
      能力不爭執，是無顯不可信之情況，並與本案相關之待證
      事實具有關連性，依上開規定，應具有證據能力。
四、檢察官認被告涉犯前開罪嫌，無非係以被告之供述、高雄市
    政府警察局左營分局臨檢紀錄表、扣押筆錄、扣押物品目錄
    表、蒐證相片、扣案之電子遊戲機為依據。訊據被告固不否
    認其為前開「長客超商」之負責人，且「長客超商」未領有
    電子遊戲場業營業級別證，而警方人員於99年4 月24日下午
    2 時32分許至「長客超商」臨檢時，其所有之上開2 台電子
    遊戲機係擺放在該超商內，且該2 台電子遊戲機均有插電等
    事實，然堅決否認有何電子遊戲場業管理條例第22條之非法
    營業犯行，辯稱：上開2 台電子遊戲機是伊向他人盤下「長
    客超商」時留下來的，本來是放在倉庫裡面，後來聽別人說
    可以賣，伊才於99年4 月22日，將該2 台電子遊戲機從倉庫
    搬出來，目的是要展示給想購買的人看。又伊為了測試該2
    台電子遊戲機是否還能使用，因而有插上電，但之後忘了拔
    下插頭，所以警察來臨檢時，該2 台電子遊戲機才會有插電
    的情形。伊並沒有擺放該2 台電子遊戲機讓客人打玩，警察
    來臨檢時，該2 台電子遊戲機放IC板處及放代幣的抽屜，都
    是打開沒有上鎖的等語。經查：
（一）被告係址設高雄市左營區○○○路546 號1 樓「長客超商
      」之負責人，「長客超商」並未領有電子遊戲場業營業級
      別證，而被告於99年4 月22日，將其所有之電子遊戲機「
      劍龍」、「彩金劍龍」各1 台，放置在「長客超商」櫃檯
      旁之牆壁後方。嗣於99年4 月24日下午2 時32分許，警方
      人員至「長客超商」臨檢時，發現前揭2 台電子遊戲機均
      有插電等事實，業據證人即查獲本案之警員乙○○於本院
      審理中證述明確（見本院2 卷第13至17頁），並有本件扣
      押物品目錄表（見警卷第8 頁）、高雄市政府警察局左營
      分局博愛四路派出所臨檢紀錄表（見警卷第10頁）、蒐證
      相片（見警卷第11、12頁）、「長客超商」商業登記抄本
      （見警卷第18頁）在卷可稽，復為被告所不否認，自堪予
      以認定。
（二）而關於被告是否有擺設前揭2 台電子遊戲機營業乙節，證
      人乙○○於本院審理中固證稱：伊會到「長客超商」臨檢
      ，是因為該處先前曾遭臨檢，檢舉的時間伊忘記了，但有
      檢舉過好幾次，內容是說該處有賭博性電玩，而於本次臨
      檢前好幾個月，該處亦曾有遭查獲違法經營電子遊戲場業
      情形，之後雖然仍有接到檢舉，但去的時候並未發現有擺
      設電子遊戲機。而本次去臨檢時，扣案的2 台電子遊戲機
      ，是擺放在櫃檯旁牆壁的後面，擺設地點只有以牆壁區隔
      ，但並沒有門，當時並沒有客人在打玩電子遊戲機，但機
      台有插電等語（見本院2 卷第13至17頁）。依據證人乙○
      ○上開證詞，本件其雖係接獲檢舉情資而前往臨檢，然其
      先前接獲檢舉而至該超商臨檢時，既曾發生該超商內實際
      上並未擺放電子遊戲機之情形，足見其所接獲之檢舉情資
      ，並非全然正確、可信，自難以證人乙○○係接獲檢舉情
      資而為本次臨檢乙情，即謂被告於公訴意旨所稱之期間，
      確有在「長客超商」內擺設扣案電子遊戲機供不特定人打
      玩。
（三）再者，警方人員於前開時間至「長客超商」臨檢時，擺放
      在該超商內之前揭2 台電子遊戲機，固均有插電之情形，
      然關於此一情狀之緣由，業據被告辯述如前，且被告所辯
      內容，要與證人乙○○於本院審理中證稱：本件臨檢時，
      伊並未查獲任何代幣，電子遊戲機的機台內也未發現任何
      硬幣，且該2 台電子遊戲機都沒上鎖。又擺放上開電子遊
      戲機的處所，並未放置椅子，而其中1 台電子遊戲機上，
      有貼「售6000元，意洽0000000000」的字條等語（見本院
      2 卷第13至17頁）相符，並有現場蒐證相片在卷可稽（見
      警卷第11頁，依該相片所示，前揭2 台電子遊戲機中，其
      中1 台貼有「售6000元，意洽0000000000」之字條，且該
      2 台電子遊戲機接收放置投入機台內代幣、硬幣之抽屜，
      均打開而未上鎖）。而審諸被告擺放在「長客超商」內之
      電子遊戲機，既已明白張貼出售之字條；且其擺放處所並
      未放置座椅，不便他人長久打玩；又接收放置投入機台內
      代幣、硬幣之抽屜係打開而未上鎖，無法避免他人僅持1
      枚代幣、硬幣而重複打玩，甚而將抽屜內其他人所投入之
      代幣、硬幣逕自取走等情狀，凡此均與擺設電子遊戲機供
      不特定人打玩而經營電子遊戲場業之正常情形有別，自難
      遽謂被告所辯無可採信，而認其確有於前揭時、地經營電
      子遊戲場業。
（四）至被告就前揭2 台電子遊戲機於警方人員臨檢時，何以有
      插電情狀之緣由，於警詢、偵訊中陳稱：插電是為了展示
      證明該2 台電子遊戲機可以使用云云（見警卷第3 頁、偵
      卷第6 頁），要與其於本院審理中供陳係測試後忘了將插
      頭拔下等語，先後所述固有歧異。然被告就其未擺放上開
      2 台電子遊戲機供人打玩、上開2 台電子遊戲機係因欲出
      售而放置在「長客超商」內等主要事項，則於警詢、偵訊
      、本院審理中，始終辯述一致，且其此等辯述內容，又與
      證人乙○○前揭證詞、警方人員拍攝之現場蒐證相片等證
      據所顯示之情狀相符，而本件復無其他足夠之積極證據（
      如當場查獲有顧客在打玩電子遊戲機，或電子遊戲機台內
      ，留有顧客打玩時所投入之代幣、硬幣），可堪佐證被告
      確實有擺設扣案2 台電子遊戲機供不特定人打玩之情形，
      自難僅以被告前揭先後歧異之陳述，即反證被告確有被訴
      之違法經營電子遊戲場業犯行。
（五）末者，就犯罪預防、偵查之角度以觀，類似本案情形，固
      無法避免非法從事電子遊戲場業之人，將電子遊戲機之陳
      設情形，故意偽裝成未經營電子遊戲機場業之情狀，以避
      免警方人員之追查。然非法從事電子遊戲場業之人，其目
      的既在供顧客打玩電子遊戲機藉以牟取利益，則顧客至業
      者處打玩電子遊戲機，即係非法從事電子遊戲場業犯行中
      ，必然會發生之狀況，因此，警方人員自得利用顧客前往
      打玩電子遊戲機之機會，進行更加有力之蒐證行為，要無
      因業者可能有故意偽裝成未經營電子遊戲機場業之情狀，
      即謂全然無法為此類型犯罪之預防、偵查，附此敘明。
五、綜上，檢察官認被告涉嫌前揭犯行所憑之證據，尚未達於通
    常一般之人均不致有所懷疑，而得確信其為真實之程度，依
    刑事訴訟制度「倘有懷疑，即從被告之利益為解釋」、「被
    告應被推定為無罪」之原則，即難據以為被告不利之認定。
    此外，復查無其他積極之證據，足資認定被告確有前揭被訴
    犯行，自屬不能證明被告犯罪，依首開說明，應為被告無罪
    之諭知。
據上論斷，應依刑事訴訟法第301 條第1 項，判決如主文。
本案經檢察官周天畏到庭執行職務。
中    華    民    國    99    年    8     月    30    日
                  刑事第十七庭  法  官  陳君杰
以上正本證明與原本無異。
如不服本判決應於收受送達後10日內向本院提出上訴書狀，並應
敘述具體理由；如未敘述上訴理由者，應於上訴期間屆滿後20日
內向本院補提理由書（均須按他造當事人之人數附繕本）「切勿
逕送上級法院」。
中    華    民    國    99    年    8     月    31    日
                                書記官  紀龍年

司法院資訊處製作；財團法人民間司法改革基金會備份。
